【裁判字號】    98,訴,1295
【裁判日期】    981210
【裁判案由】    違反野生動物保育法
【裁判全文】
臺灣屏東地方法院刑事判決              98年度訴字第1295號
公  訴  人  臺灣屏東地方法院檢察署檢察官
被      告  甲○○
上列被告因違反野生動物保育法案件，經檢察官提起公訴（98年
度偵字第6880號），被告於準備程序中就被訴事實為有罪之陳述
，本院合議庭裁定改由受命法官獨任進行簡式審判程序，並判決
如下：
    主  文
甲○○未具保育類野生動物族群量逾越環境容許量之條件，違反
不得使用特殊獵捕工具獵捕野生動物之規定，使用禁止之方式，
獵捕保育類野生動物，處有期徒刑陸月，如易科罰金，以新臺幣
壹仟元折算壹日；緩刑年。扣案鳥仔踏拾壹支、袋子壹個均
沒收。
    事  實
一、甲○○明知紅尾伯勞鳥業經行政院農業委員會列為應予保育
    之季節性野生動物，非於族群量逾越環境容許量，不得予以
    獵捕，竟意圖供己食用，本於非法獵捕保育類野生動物之犯
    意，於民國98年9 月20日凌晨4 時、5 時許起，在屏東縣車
    城鄉○○村○○路旁農田，設置俗稱「鳥仔踏」之獵捕鳥類
    工具31支，而以使用此禁止之方式，非法獵捕保育類野生動
    物紅尾伯勞鳥共4 隻。嗣於98年9 月20日下午5 時15分許，
    為警當場查獲，並扣得其所獵捕之紅尾伯勞鳥4 隻（已野放
    ）及其所有供獵捕紅尾伯勞鳥所用之鳥仔踏31支及袋子1 個
    ，始悉上情。
二、案經屏東縣警察局恆春分局報請臺灣屏東地方法院檢察署檢
    察官偵查起訴。
    理  由
一、本件被告甲○○所犯係死刑、無期徒刑、最輕本刑為3 年以
    上有期徒刑以外之罪，其於本院準備程序中就被訴事實為有
    罪之陳述，經法官告知被告簡式審判程序之旨，並聽取公訴
    人、被告之意見後，由本院合議庭依刑事訴訟法第273 條之
    1 第1 項規定，裁定由受命法官獨任進行簡式審判程序，先
    予敘明。
二、上開事實，業據被告警詢、檢察官偵訊及本院審理時坦承不
    諱，而查獲之鳥類4 隻，經送請墾丁國家公園管理處，依台
    灣野鳥圖鑑鑑定，結果均屬保育類野生動物紅尾伯勞鳥無訛
    ，此有鑑定報告書1 紙在卷可稽（警卷第11頁），上開鑑定
    結果係鑑定機關或鑑定人員本其專業知識所為之鑑驗，自可
    憑信。此外，復有其所有之鳥仔踏31支、袋子1 個扣案及查
    獲現場照片7 幀、違反野生動物保育法案件查獲野生動物放
    生報告書1 紙在卷可證，足見被告自白與事實相符，應可採
    信。從而，本件事證明確，被告犯行堪以認定。
三、按保育類野生動物應予保育，除其族群量逾越環境容許或基
    於學術研究或教育目的，經中央主管機關許可者外，不得獵
    捕、宰殺或為其他利用。又獵捕野生動物，不得以使用獸鋏
    或特殊獵捕工具為之，野生動物保育法第18條第1 項及第19
    條第1 項第6 款分別定有明文。經查紅尾伯勞鳥（學名：La
    nius Cristatus）業經行政院農業委員會（以下簡稱農委會
    ）列為應予保育之野生動物，且未將紅尾伯勞鳥公告為可利
    用之保育類野生動物種類。被告為供己食用，以俗稱「鳥仔
    踏」之獵捕工具，未經主管機關許可，擅自獵捕業經公告為
    應予保育之野生動物，且其族群量未逾越環境容許量之紅尾
    伯勞鳥，核其所為，係犯野生動物保育法第41條第1 項第1
    款、第3 款之罪。（起訴法條漏載同法第41條第1 項第3 款
    之處罰條件，惟起訴事實已記載「架設鳥仔踏獵捕紅尾伯勞
    」，況與起訴罪名同一，本院自應併予審理）。又被告獵捕
    行為僅有1 個，雖兼具2 款情形，仍只成立1 罪，不能認係
    法規競合或犯罪競合，並無刑法第55條之適用，其判決主文
    應將各款情形順序揭明，理由並應引用各款，俾相適應（最
    高法院92年度台上字第6402號判決參照），核與一行為而觸
    犯數罪名之情況不同，故不論以想像競合犯，附此敘明。爰
    審酌被告無前科紀錄，素行尚佳、有被告臺灣高等法院前案
    紀錄表1 紙可按、家庭經濟勉持，生活狀況不佳、犯罪之動
    機、目的、非法獵捕紅尾伯勞鳥，足以危害自然生態環境，
    有損國際形象，設置之鳥仔踏數量非微，惟念其犯罪後業已
    坦承犯行，態度尚可等一切情狀，量處如主文所示之刑，並
    諭知易科罰金之標準。末查，被告前未曾受有期徒刑以上刑
    之宣告，有前揭臺灣高等法院被告前案紀錄表附卷可考，其
    因一時失慮，偶罹刑典，且已坦認犯行，知所悔悟，經此偵
    、審程序及罪刑之諭知，當知所警惕，信無再犯之虞，本院
    因認對其宣告之刑以暫不執行為當，併予以宣告緩刑3 年。
    至扣案鳥仔踏31支、袋子1 個，係供被告非法獵捕保育類野
    生動物所用之獵具，均應依野生動物保育法第52條第1 項之
    規定宣告沒收。
據上論斷，應依刑事訴訟法第273 條之1 第1 項、第299 條第 1
項前段，野生動物保育法第41條第1 項第1 款、第3 款、第52條
第1 項，刑法第11條前段、第41條第1 項、第74條第1 項第1 款
，判決如主文。
本案經檢察官劉昀到庭執行職務。
中    華    民    國    98    年    12    月    10    日
                  刑事第一庭  法  官  涂裕洪
以上正本證明與原本無異。
如不服本判決應於收受判決後10日內向本院提出上訴書狀，並應
敘述具體理由；其未敘述上訴理由者，應於上訴期間屆滿後20日
內向本院補提理由書（均須按他造當事人之人數附繕本）「切勿
逕送上級法院」。
中    華    民    國    98    年    12    月    10    日
                              書記官  卓春成
附錄本判決論罪科刑法條：
野生動物保育法第41條：
有下列情形之一，處六月以上五年以下有期徒刑，得併科新臺幣
二十萬元以上一百萬元以下罰金：
一、未具第十八條第一項第一款之條件，獵捕、宰殺保育類野生
    動物者。
二、違反第十八條第一項第二款規定，未經中央主管機關許可，
    獵捕、宰殺保育類野生動物者。
三、違反第十九條第一項規定，使用禁止之方式，獵捕、宰殺保
    育類野生動物者。
於劃定之野生動物保護區內，犯前項之罪者，加重其刑至三分之
一。第一項之未遂犯罰之。


司法院資訊處製作；財團法人民間司法改革基金會備份。
